臺灣高等法院高雄分院民事裁定　　　　　95年度破抗字第41號
抗　告　人　 甲○○
上列抗告人因聲請宣告破產事件，對於中華民國95年10月18日臺
灣屏東地方法院95年度破字第5 號所為裁定，提起抗告，本院裁
定如下：
    主  文
原裁定廢棄。
    理  由
一、抗告意旨略以：(一)抗告人所負債務金額計有新台幣（下同）
    10,393,785元，而現有資產計有現金300,000 元、股票現值
    （以每股10元計算，下稱股票現值）約520,950 元，及每月
    薪資63,120元，抗告人所負債務顯已超過現有資產，實已不
    足清償債務。依破產法第57條、第58條、第1 條之規定抗告
    人顯已符合破產宣告之形式要件而有宣告破產之原因。(二)法
    院審酌是否有宣告破產之實益，應以債務人之財產是否足敷
    清償破產財團費用及財團債務，而非以破產債權能否受清償
    為斷。詎原裁定卻未以此作為判斷，即認本件債權人無法獲
    得相當比例之受償而駁回抗告人之聲請。認事用法顯有所違
    誤，求為廢棄原裁定等語。
二、按破產，對債務人不能清償債務者，宣告之，為破產法第57
    條所明定。又依同法第148 條規定之旨趣，除債務人之財產
    不敷清償破產財團之費用及財團之債務外，尚難認無宣告破
    產之實益。是以法院就破產之聲請，應依職權為必要之調查
    ，倘債務人確係毫無財產可構成破產財團，或債務人之財產
    不敷清償破產財團之費用及財團之債務，無從依破產程序清
    理其債務時，始得以無宣告破產之實益，裁定駁回聲請（最
    高法院86年台抗字第479 號裁判要旨參照）。
三、抗告人主張：其積欠台北國際商業銀行股份有限公司等5 家
    現金卡債務計337,382 元、國泰世華商業銀行股份有限公司
    等13家信用卡債務共2,880,668 元、高雄銀行股份有限公司
    等6 家信用貸款債務共3,945,835 元及國泰人壽保險股份有
    限公司之房屋貸款債務3,230,000 元，總計負債高達10,393
    ,785 元 。其現有資產僅有台灣銀行屏東分行面額300,000
    元之支票1 紙、華泰電子股份有限公司等13家股票，若每股
    以10元計算為520,950 元及聲請人每月薪資63,120元等語。
    查聲請人實際上之債務多少，原審法院未曾為任何之查證。
    若其有如聲請狀所載之債務，而無以損害債權為目的之欠債
    、隱匿財產或浪費等致負過重債務之情形，其果有如其所述
    之30萬元現金，數十萬元股票，及每月有6 萬多元之薪資，
    何能謂無破產實益？惟抗告人所提出之華泰電子股份有限公
    司等13家股票，原審係概括以每股10元計算，然以96年1 月
    16日上市上櫃股票市場交易收盤價觀之，抗告人所持有之股
    票價格並非每股均為10元，如中鋼、中信金控、聯電、裕隆
    之價格即分別為33.2元、26.5元、20.25 元、36.55 元，是
    股票價值為何有待查明；另抗告人所提列之財產狀況說明暨
    債權人、債務人名冊中，有一欄「保證債務國泰人壽（房貸
    ）323 萬元」（原審卷第12頁），惟不動產項目欄卻未見房
    屋資料，究該不動產為何？是否屬聲請人所有？價值有多少
    ？宜調查認定瞭解可構成破產財團之財產有多少，並評估財
    團費用需若干？破產財團所需支出之各項財團債務有多少，
    破產財團之財產清償優先受償之稅捐債權、財團債務及財團
    費用後，有無餘額可使破產債權人獲得平等之清償，始足為
    有無破產實益之論據。聲請人有2子1女，均已成年，均與聲
    請人及配偶同址，則於同財共居之情形下，聲請人各該親屬
    ，有無財產，亦可供上開判斷之參考，惟原法院均無為任何
    之查證，遽以抗告人所負債務與其所有財產差距甚大，此金
    額若支應因破產債權人共同利益所需審判上之費用、破產管
    理人之報酬、破產人及其家屬之必要生活費後，所剩無幾，
    將使破產財產更形減少，無進行破產程序之實益等詞，駁回
    抗告人破產之聲請，自屬無據，難昭折服。抗告意旨指摘原
    裁定不當，求予廢棄為有理由，應將原裁定廢棄。又本件為
    維當事人審級利益及進行相關破產程序之調查，爰發回原法
    院審慎查明。
據上論結，本件抗告為有理由，依破產法第5 條、民事訴訟法第
492 條，裁定如主文。
中　　華　　民　　國　　96　　年　　1 　　月　　17　　日
                            民事第六庭
                                審判長法官  許明進
                                法      官  謝肅珍
                                法      官  張明振
以上正本證明與原本無異。
本裁定不得再抗告。
中　　華　　民　　國　　96　　年　　1 　　月　　18　　日
                                書　記　官  黃琳群
                                                      Q
